臺灣新北地方法院刑事判決
                                  110年度審交訴字第201號
公  訴  人  臺灣新北地方檢察署檢察官
被      告  陳金生


上列被告因公共危險案件，經檢察官提起公訴（110 年度偵字第
19618 號），本院判決如下：
    主  文
陳金生駕駛動力交通工具吐氣所含酒精濃度達每公升零點二五毫
克以上，累犯，處有期徒刑伍月，如易科罰金，以新臺幣壹仟元
折算壹日；又犯駕駛動力交通工具發生交通事故，致人傷害而逃
逸罪，累犯，處有期徒刑陸月，如易科罰金，以新臺幣壹仟元折
算壹日。應執行有期徒刑拾月，如易科罰金，以新臺幣壹仟元折
算壹日。
    事實及理由
壹、查被告陳金生所犯均係死刑、無期徒刑、最輕本刑為3 年以
    上有期徒刑以外之罪，其於準備程序就被訴事實為全部有罪
    之陳述，經告知簡式審判程序之旨，並聽取其與檢察官之意
    見後，本院認無不得或不宜改依簡式審判程序進行之處，爰
    依刑事訴訟法第273 條之1 第1 項、第284 條之1 之規定，
    裁定進行簡式審判程序。
貳、本案犯罪事實及證據，除下列事項應予更正、補充外，餘均
    引用附件即檢察官起訴書之記載：
一、犯罪事實欄一第10行所載之「肇事」，應更正為「發生交通
    事故」。
二、補充「被告陳金生於111 年2 月10日本院準備程序及審理中
    之自白（參本院卷附當日各該筆錄）」為證據。　　
叁、論罪科刑：
一、按行為後法律有變更者，適用行為時之法律。但行為後之法
    律有利於行為人者，適用最有利於行為人之法律，刑法第2
　　條第1 項定有明文。被告行為後，刑法第185 條之3 第1 項
    及第185 條之4 各經修正如下：
㈠、第185 條之3 第1 項於民國111 年1 月28日公布施行，同年
    月30日生效。修正前刑法第185 條之3 第1 項原規定「駕駛
    動力交通工具而有下列情形之一者，處2 年以下有期徒刑，
    得併科20萬元以下罰金」，修正後為「駕駛動力交通工具而
    有下列情形之一者，處3 年以下有期徒刑，得併科30萬元以
    下罰金」，經新舊法比較結果，以修正前之規定對被告較為
    有利。據此，被告此部分犯行應依刑法第2 條第1 項前段規
    定，適用行為時之法律即修正前刑法第185 條之3 第1 項之
    規定論處。
㈡、第185 條之4 於110 年5 月28日公布施行，同年月30日生效
    。修正前刑法第185 條之4 原規定「駕駛動力交通工具肇事
    ，致人死傷而逃逸者，處1 年以上7 年以下有期徒刑」，修
    正後刑法第185 條之4 第1 項為「駕駛動力交通工具發生交
    通事故，致人傷害而逃逸者，處6 月以上5 年以下有期徒刑
    ；致人於死或重傷而逃逸者，處1 年以上7 年以下有期徒刑
    」，並增訂第2 項「犯前項之罪，駕駛人於發生交通事故致
    人死傷係無過失者，減輕或免除其刑」。修正後為表明縱使
    行為人駕駛動力交通工具發生交通事故致人死傷係無過失而
    逃逸者，亦應為本條處罰範圍，故將原規定「肇事」之用語
    改為「發生交通事故」，以臻明確。另依行為人對法益侵害
    之程度為傷害、重傷或死亡之情形，分別規定其刑度。其中
    致人傷害之刑度為「6 月以上5 年以下有期徒刑」；致人於
    死或重傷之刑度為「1 年以上7 年以下有期徒刑」。另增訂
    第2 項，就犯第1 項之罪之駕駛人，於發生交通事故致人死
    傷係無過失者，以予規定減輕或免除其刑。查被告駕駛自用
    小客車行駛於市區道路時，未注意車前狀況，因而追撞告訴
    人曹永昇所駕駛之自小客車，則被告就此交通事故之發生具
    有過失；又告訴人所受如附件犯罪事實欄一所載之傷勢，顯
    非屬受有重傷，是比較新舊法，於修法前之刑度為「1 年以
    上7 年以下有期徒刑」，於修法後，應適用同條第1 項前段
    ，其刑度為「6 月以上5 年以下有期徒刑」，且無同條第2 
    項減輕或免除之適用，則修正前之刑度較重，故以修正後之
    規定對被告較為有利，此部分應適用修正後之規定。
二、核被告所為，係犯修正前刑法第185 條之3 第1 項第1 款之
    公共危險罪，以及修正後同法第185 條之4 第1 項前段之駕
    駛動力交通工具發生交通事故，致人傷害而逃逸罪。被告所
    犯上開2 罪間，犯意各別，行為互殊，自應分論併罰。又被
    告前有如附件犯罪事實欄一所載科刑及執行紀錄，此有臺灣
    高等法院被告前案紀錄表1 份在卷可參，其於有期徒刑執行
    完畢5 年內，故意再犯本案各罪而皆構成累犯，考量其有多
    次酒後駕車之公共危險案件，而經法院論罪科刑之個案情節
    ，顯見其有一再觸犯同類犯罪之特別惡性，以及對刑罰反應
    力較為薄弱之情狀，並參酌司法院大法官會議解釋第775號
    解釋意旨，認就其本件酒後駕車之公共危險罪部分加重最低
    本刑，與憲法罪刑相當之原則無違，依刑法第47條第1 項規
    定加重其刑。至於駕駛動力交通工具發生交通事故，致人傷
    害而逃逸罪部分，核其之前案類型為酒後駕車之公共危險案
    件，在犯罪類型、罪質、侵害法益等面向，概與駕駛動力交
    通工具發生交通事故，致人傷害而逃逸犯行間，欠缺關連性
    或加重處罰之必要性，復參照司法院大法官會議解釋第775 
    號解釋意旨，認尚無援引累犯規定加重其刑之確切事由，故
    此部分不予加重其刑，特予指明。
三、審酌被告前已有數次觸犯公共危險案件，而經法院分別判處
    罪刑確定且均執行完畢之情形，竟猶不能戒除酒後駕車之惡
    習，復為本件公共危險犯行，且其明知酒精成分對人之意識
    能力具有不良影響，超量飲酒後將導致對於周遭事物之辨識
    及反應能力較平常薄弱，倘駕駛車輛行駛於道路上，將對自
    身及一般往來公眾造成高度危險，於服用酒類致其呼氣酒精
    濃度高達每公升0.70毫克，明顯不能安全駕駛之情形下，卻
    駕駛自用小客車行駛於市區道路上，並發生交通事故致告訴
    人受有附件犯罪事實欄一所示之傷害（過失傷害部分未據告
    訴），又其發生交通事故後未照料受有傷勢之告訴人，亦未
    通報警方、救護人員到場實施救護，反而逕自駕車離開現場
    ，皆有不該，兼衡被告之素行、教育程度、職業、家庭經濟
    與生活狀況，以及犯後坦承全部犯行，態度勉可等一切情狀
    ，分別量處如主文所示之刑暨定應執行之刑，並均諭知如易
    科罰金之折算標準，以資處罰。
肆、本判決係依刑事訴訟法第310 條之2 及第454 條所製作之簡
    化判決，依法僅需記載犯罪事實、證據名稱及應適用之法條
    ，並得以簡略方式為之，如認定之犯罪事實、證據及應適用
    之法條，與檢察官起訴書之記載相同者，得引用之，附此敘
    明。
據上論斷，應依刑事訴訟法第273 條之1 第1 項、第299 條第1
項前段、第310 條之2 、第454 條（本件依刑事判決精簡原則，
僅記載程序法條文），判決如主文。
本案經檢察官陳旭華偵查起訴，由檢察官陳炎辰到庭執行公訴。
中　　華　　民　　國    111   年 　  3  　月 　  8  　日
                刑事第二十四庭  法  官　李俊彥   
以上正本證明與原本無異。
如不服本判決，應於判決送達後20日內敘明上訴理由，向本院提
出上訴狀（應附繕本），上訴於臺灣高等法院。其未敘述上訴理
由者，應於上訴期間屆滿後20日內向本院補提理由書「切勿逕送
上級法院」。
                                書記官  林慈恩
中　　華　　民　　國　  111 　年　   3    月     8    日
附錄本判決論罪之法律條文：
修正前中華民國刑法第185 條之3
駕駛動力交通工具而有下列情形之一者，處2 年以下有期徒刑，
得併科20萬元以下罰金：
一、吐氣所含酒精濃度達每公升零點二五毫克或血液中酒精濃度
    達百分之零點零五以上。
二、有前款以外之其他情事足認服用酒類或其他相類之物，致不
    能安全駕駛。
三、服用毒品、麻醉藥品或其他相類之物，致不能安全駕駛。
因而致人於死者，處3 年以上10年以下有期徒刑；致重傷者，處
1 年以上7 年以下有期徒刑。
曾犯本條或陸海空軍刑法第54條之罪，經有罪判決確定或經緩起
訴處分確定，於五年內再犯第1 項之罪因而致人於死者，處無期
徒刑或5 年以上有期徒刑；致重傷者，處3 年以上10年以下有期
徒刑。

修正後中華民國刑法第185 條之4
駕駛動力交通工具發生交通事故，致人傷害而逃逸者，處6 月以
上5 年以下有期徒刑；致人於死或重傷而逃逸者，處1 年以上7
年以下有期徒刑。
犯前項之罪，駕駛人於發生交通事故致人死傷係無過失者，減輕
或免除其刑。
--------------------------------------------------------
附件：
臺灣新北地方檢察署檢察官起訴書
                                    110年度偵字第19618號
　　被　　　告　陳金生　男　63歲（民國00年0月0日生）
　　　　　　　　　　　　住新北市○○區○○路00巷0號
　　　　　　　　　　　　國民身分證統一編號：Z000000000號
上列被告因公共危險案件，業經偵查終結，認應提起公訴，茲將
犯罪事實及證據並所犯法條分敘如下：
　　　　犯罪事實
一、陳金生前因公共危險案件，經臺灣新北地方法院以105年度
    交簡字第3064號判決判處有期徒刑2月確定，於民國105年12
    月6日易科罰金執行完畢。竟仍不知悔改，於110年5月10日1
    8時許，在新北市五股區自強路某檳榔攤內飲酒後，仍駕駛
    車牌號碼00-0000號自用小客車上路，嗣於同日18時31分許
    ，行經新北市○○區○○路0段000號，本應注意駕駛車輛應隨時
    注意車前狀況，依當時情形並無不能注意之能事，竟疏未注
    意，自後追撞曹永昇所駕駛之車牌號碼0000-00號自用小客
    車，致曹永昇受有脖子扭傷等傷害（過失傷害部分未據告訴
    )，陳金生雖知悉其肇事，竟未留在現場採取救護措施，亦
    未通知警察機關處理，反駕車離開現場而逃逸。嗣經警方據
    報前往現場處理，並於同日20時1分許，在其位於新北市○○
    區○○路00巷0號住處內對其實施酒精濃度吐氣測試，結果測
    得其吐氣所含酒精濃度為0.70MG/L。
二、案經曹永昇訴由新北市政府警察局蘆洲分局報告偵辦。
　　　　證據並所犯法條
一、證據清單暨待證事實
編號 證據名稱 待證事實 1 被告陳金生於警詢及偵查之供述 承認伊酒後駕車及發生交通事故等情，惟辯稱：伊覺得告訴人曹永昇態度不好，伊就先離開等語。 2 證人即告訴人曹永昇於警詢之證詞 證明被告酒後駕車及肇事逃逸之事實。 3 新北市政府警察局吐氣酒精濃度檢測程序暨拒測法律效果確認單、道路交通事故當事人酒精測定紀錄表各1份 佐證被告於上開時、地，經警方施以吐氣檢測酒精濃度，其檢測值達每公升0.70毫克之事實。 4 道路交通事故現場圖、道路交通事故調查報告表㈠㈡、車禍現場照片各1份 佐證被告於上開時、地駕車與告訴人發生追撞後肇事逃逸，而遭警方循線其住處內查獲，進而認定酒後駕車之事實。 
二、核被告所為，係犯刑法第185條之3第1項第1款酒後駕駛動力
    交通工具罪嫌及同法第185條之4第1項前段之致人傷害肇事
    逃逸罪嫌。被告所犯上開2罪，犯意各別，行為互殊，請予分
    論併罰。被告有如犯罪事實欄所載前案執行情形，此有本署
    刑案資料查註紀錄表1份在卷可稽，故被告於徒刑執行完畢
    ，5年以內故意再犯本案肇事逃逸罪嫌部分，應屬累犯，請
    審酌依司法院大法官會議釋字第775號解釋意旨及刑法第47
    條第1項規定加重其刑。
三、依刑事訴訟法第251條第1項提起公訴。
　此　致
臺灣新北地方法院
中　　華　　民　　國　 110　　年　　11　　月　　25　　日
　　　　　　　　　　　        檢  察  官  陳旭華